臺灣高等法院臺中分院民事判決
109年度重訴字第12號
原      告  甲上林廣告股份有限公司

法定代理人  祝文定  
訴訟代理人  陳允靖  
            戴春鳳  
被      告  台通科技股份有限公司

兼法定代理  
人          謝明陽  

共      同   
訴訟代理人  魏宏哲律師
            羅閎逸律師
複代理人    詹明潔律師
上列當事人間損害賠償事件，原告提起刑事附帶民事訴訟，經本
院刑事庭(109年度重附民字第93號)裁定移送前來，並為訴之變
更，本院於民國110年9月28日言詞辯論終結，判決如下： 
    主  文
變更之訴及假執行之聲請均駁回。
變更之訴訴訟費用由原告負擔。
    事實及理由
壹、程序部分
    原告起訴時原主張被告謝明陽係被告台通科技股份有限公司
    （下稱台通公司，與謝明陽合稱被告）之負責人，因台通公
    司經營不善，資金周轉困難，竟於民國104年至108年間以虛
    偽不實之財報、金流、定存單、合約等資訊，向原告詐騙，
    致使原告於106年2月21日向謝明陽購買台通公司股票120張
    （每股120元，下稱系爭股票），受有新台幣(下同)1440萬
    元損害，爰依民法第184條、第185條規定，請求被告負連帶
    賠償責任（見附民卷第3至4頁）。嗣於本院審理中主張其於
    刑事調查程序已撤銷買賣系爭股票之意思表示，並請求返還
    買賣價金，故變更請求基礎為民法第92條及第179條，其餘
    不再主張等語(見本院卷第376、364、442頁)。被告亦同意
    原告之變更(見本院卷第442、458頁)。是依民事訴訟法第44
    6條第1項規定，原告所為變更，自應准許。又本件為訴之變
    更後，原訴已消滅，本院專就變更之訴為審理，先予敘明。
貳、實體部分
一、原告變更之訴主張：謝明陽係台通公司之負責人，104年間
    因台通公司經營不善無法償還銀行貸款，借款週轉不順資金
    枯竭，遂起意以販售股票或發行新股方式向投資人詐取股款
    ，於明知台通公司股票因前因而無流通價值之情況下，向伊
    詐稱○○○○○○公司有意願入股台通公司、台通公司有國內外大
    廠鉅額訂單、業務及財務狀況甚佳，並積極進行上市櫃程序
    、謝明陽坐擁市價極高之專利等不實資訊，致使伊於106年2
    月21日向謝明陽購買台通公司系爭股票，受有1440萬元之損
    害。伊於獲知上開詐欺行為後，已於108年間刑事調查程序
    時，依民法第92條第1項規定，撤銷買受系爭股票之意思表
    示。爰依同法第179條規定，請求被告返還不當得利。聲明
    求為命被告應給付原告1440萬元，及自起訴狀繕本送達翌日
    起至清償日止，按年息百分之5計算之利息之判決；並陳明
    願供擔保請准宣告假執行。
二、被告辯以：
    原告主張其於108年7月10日偵訊時即已行使撤銷權。但觀之
    該日偵訊筆錄，並未見原告有行使撤銷權之意思表示。縱認
    原告於該日偵訊時有行使撤銷權，其意思表示亦未到達伊，
    不生撤銷之效力。況原告至遲於108年7月10日即已知遭伊詐
    欺，卻遲至110年3月23日始行使撤銷權，亦已逾1年之除斥
    期間等語。答辯聲明：㈠原告之訴及假執行之聲請均駁回。㈡
    如受不利判決，願供擔保請准宣告免假執行。
三、本件爭點
  ㈠原告是否有行使撤銷權？倘有，其撤銷權之行使，是否逾1年
    除斥期間？
　㈡原告依民法第179條規定，請求被告給付1440萬元及利息，是
    否有理由？　　
四、得心證之理由
  ㈠原告主張其因受謝明陽詐騙，而於106年2月21日以1440萬元
    向謝明陽購買系爭股票，受有損害等事實，為被告所不爭執
    ，並有本院109年度金上訴字第378號刑事判決附卷可稽（見
    本院卷第5至137頁，其中附表九㈠編號24，本院卷第79頁）
    ，自堪採信。
　㈡原告雖主張其於108年7月10日偵訊時或提起本件附帶民事訴
    訟中，已依民法第92條第1項規定，撤銷買受系爭股票之意
    思表示云云，然為被告所否認，並以前揭情詞置辯。經查：
    ⒈按民法第92條之撤銷，應於發見詐欺後，1年內為之，民  
      法第93條前段定有明文。
　　⒉原告雖主張其於108年7月10日偵訊時已為撤銷買受系爭  
      股票之意思表示云云，然依是日偵訊筆錄觀之（本院卷第
      405至425頁），原告當時之法定代理人祝文定於偵訊時並
      無表示原告要撤銷買受系爭股票之意思表示，自難認原告
      於該日偵訊時，已為撤銷買受系爭股票之意思表示。
　　⒊原告於108年7月10日即已知悉遭詐欺之事實，其撤銷權當
      於1年之除斥期間屆滿（109年7月10日）而消滅，原告並
      未舉證其於前開除斥期間內有合法行使撤銷權之情，縱使
      原告遲至110年3月23日始行使撤銷權，亦已逾1年之除斥
      期間，不生撤銷之效力。是原告主張伊已合法行使撤銷詐
      欺之意思表示云云，為不可採。
　㈢綜上所述，原告雖因受謝明陽詐騙，以1440萬元向謝明陽買
    受系爭股票，但原告並未合法行使撤銷權，則謝明陽受領上
    開1440萬元，係本於有效之買賣契約，並非「無法律上之原
    因而受利益」，核與不當得利之構成要件即屬有間。從而，
    原告依民法第179條規定，請求被告應返還原告1440萬元及
    法定利息，為無理由，應予駁回。原告之訴既經駁回，其假
    執行之聲請即無依憑，應併予駁回。
  ㈣本件事證已臻明確，兩造其餘之攻擊或防禦方法及所用之證
    據，經本院斟酌後，均認不足以影響本判決之結果，爰不再
    逐一論列，附此敘明。
五、據上論結，本件原告變更之訴為無理由，判決如主文。
中　　華　　民　　國　　110 　年　　10　　月　　12　　日
              民事第七庭    審判長法　官  王  銘
                                  法　官  高英賓
                                  法　官  張國華
正本係照原本作成。
如不服本判決，須於收受判決送達後20日內向本院提出上訴書狀
，其未表明上訴理由者，應於提出上訴後20日內向本院提出上訴
理由書狀（均須按他造人數附具繕本）。因疫情而遲誤不變期間
，得向法院聲請回復原狀。
上訴時應提出委任律師為訴訟代理人之委任狀。具有民事訴訟法
第466條之1第1項但書或第2項之情形為訴訟代理人者，另應附具
律師及格證書及釋明委任人與受任人有該條項所定關係之釋明文
書影本。如委任律師提起上訴者，應一併繳納上訴審裁判費。

                                  書記官  柯孟伶

中　　華　　民　　國　　110 　年　　10　　月　　12　　日